臺灣板橋地方法院刑事判決　　　　　　 100年度易字第3095號
公　訴　人　臺灣板橋地方法院檢察署檢察官
被　　　告　張哲嘉
上列被告因侵占案件，經檢察官提起公訴（100 年度偵緝字第18
41號），本院判決如下：
    主  文
張哲嘉犯業務侵占罪，共貳罪，各處有期徒刑柒月。應執行有期
徒刑拾月。
    事  實
一、張哲嘉前任職於久準有限公司（下稱久準公司），平時工作
    內容係向久準公司之銷貨客戶收取貨款後，當日將貨款繳回
    公司，而為從事業務之人。詎張哲嘉竟為下列犯行：
  (一)先於民國99年11月12日起至99年11月25日前間某日，基於業
    務關係向址設新北市○○區○○路132 號之久準公司客戶「
    馬吉家族寵物館」收取新台幣（下同）3420元而為久準公司
    持有該等貨款後，竟未依規定當日繳回公司，反旋即意圖為
    自己不法之所有，基於易持有為所有之業務侵占之犯意，將
    該筆款項侵占入己。
  (二)復於99年11月25日，基於業務關係向址設台北市○○區○○
    路二段220 巷31弄7 號之久準公司客戶「帕克寵物生活館」
    收取6600元而為久準公司持有該等貨款後，又未依規定當日
    繳回公司，而旋即意圖為自己不法之所有，基於易持有為所
    有之業務侵占之犯意，再度將該筆款項侵占入己。
二、嗣因久準公司之負責人趙嗣賢事後發覺上開貨款並未入帳，
    遂於99年12月27日委派公司其他業務人員前往收款，始知張
    哲嘉早已前往收款，因而報警處理而查悉上情。
三、案經久準公司代表人趙嗣賢訴由新北市政府警察局中和第一
    分局報告臺灣板橋地方法院檢察署檢察官偵查起訴。
    理  由
壹、證據能力部分：
    按被告以外之人於審判外之陳述，雖不符前4 條之規定，而
    經當事人於審判程序同意作為證據，法院審酌該言詞陳述或
    書面陳述作成時之情況，認為適當者，亦得為證據，刑事訴
    訟法第159 條之5 第1 項定有明文。查本案認定事實所引用
    之卷內證據資料，除原已符同法第159 條之1 至第159 條之
    4 規定、及法律另有規定等傳聞法則例外規定，而得作為證
    據外，並無證據證明係公務員違背法定程式所取得，而檢察
    官、被告張哲嘉於本院行準備程序時，均同意其作為本案證
    據之證據能力（院卷第17頁），且本院審酌前揭陳述作成時
    之情況，並無違法取證之瑕疵，亦認以之作為證據為適當，
    是本件有關被告以外之人於審判外之言詞或書面陳述等供述
    證據，依前揭法條意旨，自均得為證據。
貳、有罪部分：
一、訊據被告固坦承有於前揭時地向「馬吉家族寵物館」、「帕
    克寵物生活館」收取貨款之行為，惟矢口否認有何業務侵占
    之犯行，辯稱：伊都有將貨款繳回被害人久準公司的負責人
    趙嗣賢云云。經查：
  (一)被告前任職於久準公司，平時工作內容係向客戶收取貨款後
    ，當日將貨款交回公司，而為從事業務之人，而被告基於其
    業務關係，先於99年11月12日起至99年11月25日前間某日向
    址設新北市○○區○○路132 號之久準公司客戶「馬吉家族
    寵物館」收取3420元之貨款，又於99年11月25日向址設台北
    市○○區○○路二段220 巷31弄7 號之久準公司客戶「帕克
    寵物生活館」收取6600元之貨款等情，均為被告所不否認（
    偵卷第11頁、院卷第17-18 頁），且經證人即久準公司之負
    責人趙嗣賢於警詢、偵查中證述明確（偵卷一第3 頁、偵卷
    二第20-21 頁），並有勞工保險加保申請表、久準公司基本
    資料查詢表、久準公司銷貨單（銷往「馬吉家族寵物館」部
    分為單號：000000000 、000000000 號，自後者可知該筆款
    項應係在99年11月12日出貨後始經被告收取；而銷往「帕克
    寵物生活館」部分則為單號：000000000 號）、出貨貨運單
    、被告記載收取金額或一併簽署收款日期之銷貨單影本等在
    卷可查（偵卷一第30-32 頁、偵卷二第24-25 、26-28 、29
    -30 頁），是此部分自已堪認屬實。
  (二)而就被告於收款後是否將貨款繳回久準公司乙節，查證人趙
    嗣賢於警詢、偵查中均始終證稱：伊在99年12月26日時請業
    務向「馬吉家族寵物館」、「帕克寵物生活館」收取99年11
    月份的貨款，當時客戶均表示貨款業經被告收取，但被告並
    未將該等貨款繳回公司；本件「馬吉家族寵物館」與「帕克
    寵物生活館」，伊均分別請業務去收款才發現貨款遭到侵占
    的事情，被告收回該等款項後，伊確定沒有繳回公司等語明
    確（偵卷一第3 頁、偵卷二第20-21 頁），此並有久準公司
    另要求該公司業務員收取前揭款項時所開立之應收帳款簡要
    表、及客戶已收帳款明細表等件在卷可稽（偵卷二第33頁、
    院卷第111-112 頁），顯見證人趙嗣賢所述，並非無據。被
    告雖執前詞置辯，然其既稱該等款項係由證人趙嗣賢收受，
    則殊難想像證人趙嗣賢有何明知款項已繳回公司、卻復於日
    後另行委派公司業務員向客戶收款之必要，否則豈非一則耗
    費公司人力、二則平白使客戶對公司產生不佳印象？是被告
    所辯，本與證人趙嗣賢所述不符、亦與一般常情有所違背，
    是否足採本非無疑。
  (三)且查，就久準公司之內部帳務控管機制而言，證人趙嗣賢於
    偵查、審理中並證稱：伊親自負責公司收款業務後，當業務
    員收款回來，伊都會當面點收現金，若核對無誤，伊就會在
    銷貨單上蓋伊別名「趙詠佳」的章，證明收款無誤；伊公司
    的應收帳款簡要表是1 式4 聯，其中白聯是公司留底聯，業
    務員去收款的時候會留在公司裡，帶藍、紅、黃3 聯去收款
    ，黃聯交給客戶，業務員再帶藍、紅2 聯回公司，伊都會在
    該2 聯上蓋章，紅聯交給助理對帳，藍聯伊自己留存等語（
    偵卷二第20頁、院卷第88-89 頁）；而此經核亦與其自偵查
    、審理中所提出99年10月至12月間多達85筆之久準公司應收
    帳款簡要表上，幾乎全數均經蓋有「趙詠佳」印章之客觀事
    實相符（偵卷二第34頁、院卷第19-27 、32-64 頁），則證
    人趙嗣賢前揭關於久準公司之帳務控管機制，在平日之執行
    上亦難遽認有何失之嚴謹之情形。
  (四)至於久準公司收款單號：000000000 號之「愛犬窩寵物店」
    應收帳款簡要表上，雖證人趙嗣賢先後於100 年9 月23日、
    100 年10月4 日提出於本院之版本，起先並無「趙詠佳」印
    章、嗣後提出時則有該印章（院卷第26、54頁），惟其經本
    院於100 年10月25日審理中質之以此，於當庭短暫思考後旋
    即證稱：當時是因為林穎聖（按即該筆款項之收款業務）收
    完款之後，藍色的單子遺失所以沒有拿給伊蓋章，後來他去
    向客戶再影印了一份回來給伊蓋章，之後林穎聖離職，伊整
    理他的抽屜才發現那張沒有蓋章的單子等語（院卷第77-78
    頁）；嗣於100 年11月15日審理時復繼之證稱：當時林穎聖
    去收該筆款項回來的時候，雖然錢有收回來給伊，但紅、藍
    聯都沒有帶回來，伊表示沒有單子不行，請他回去再跟客戶
    將黃聯印1 份影本回來，伊再在該影本上蓋章後歸檔，之後
    林穎聖離職，伊在他的抽屜找到紅、藍聯，找到後伊只有另
    外在藍聯上蓋章自己留存，紅聯直接交給助理，之前曾經提
    出該筆沒有蓋章的應收帳款簡要表，是因為當時比較急，所
    以請助理影印紅聯之後提出，後來法院要求伊提出完整的版
    本，伊才把有蓋章的藍聯影印之後提出等語（院卷第88-89
    頁），並確實將符合其前揭證述之業已蓋有「趙詠佳」印章
    之該筆應收帳款簡要表影本、藍聯正本各1 份、及未經蓋章
    之該筆應收帳款簡要表紅聯1 份均提出於本院，有本院當庭
    拍照存證之紀錄在卷可查（院卷第95頁）。是其針對此部之
    證述既然前後並無顯然之歧異，而經細繹前揭2 版本之影本
    ，亦確實自其間筆跡之差異可認未蓋章版本即為其日後所提
    出之紅聯影本、已蓋章版本則為其日後所提出之藍聯影本（
    即院卷第26頁影本中，「付」字最後一筆之「、」與「寸」
    字邊下方之連結並不清晰、「林」字左方「木」字之第3 筆
    劃筆尾並無明顯向上勾起之情形，而與院卷第54頁影本該等
    筆劃之特徵均有不同，又其間之差異則正與院卷第95頁照片
    之紅、藍聯正本均屬相符），故除該等「愛犬窩寵物店」應
    收帳款簡要表雖經先後提出2 版本之影本，然並無從據以作
    為有利被告認定之依據外；自證人趙嗣賢經本院當庭就此細
    節加以質疑，尚能隨即精確憶起出現該等2 版本原因之情形
    觀之，更應認其對於久準公司之日常帳務問題確實瞭然於胸
    、且處理方式嚴謹，並無實際上業經被告將系爭2 筆款項繳
    回公司、卻未即時正確紀錄之可能性存在。是證人趙嗣賢稱
    被告從未將系爭款項繳回久準公司乙節，自亦堪信為真。
  (五)綜上所述，被告空言否認犯行，核其所辯僅屬臨訟卸責之詞
    ，不足採信，其本件為久準公司收取系爭2 筆款項後，先後
    易持有為所有而侵占入己之所為，事證明確，應予依法論科
    。
二、核被告所為，均係犯刑法第336 條第2 項之業務侵占罪，共
    2 罪。被告先後2 次將為久準公司持有之款項侵占入己之犯
    行，犯意各別，行為互殊，應予分論併罰。爰審酌被告受僱
    於久準公司，若符合正常之工作表現，本可獲得一定之報酬
    ，惟其竟捨此不為，反逕自將款項侵占入己，侵害久準公司
    之財產權，所為自無足採。且被告犯罪後，始終空言否認犯
    行，迄今又未能與久準公司達成和解而賠償其損失，未見其
    表達何等悔悟之意，於犯罪後態度部分無從為其有利之考量
    ；惟慮及其本件所侵占之金額分別為3420元、6600元，數額
    尚非甚鉅，又其前無前科，素行尚可，有臺灣高等法院被告
    前案紀錄表在卷可查，並斟酌其本件犯罪之動機、手段、及
    其於警詢中所自承之學歷、家庭經濟狀況等一切情狀，分別
    量處如主文所示之刑，並定其應執行之刑。
參、不另為無罪諭知部分：
一、公訴意旨另以：被告於犯罪事實(一)所侵占之金額為3600元、
    於犯罪事實(二)所侵占之金額為6960元，分別較本院所認定之
    金額3420元、6600元為多，因認被告就此等差距之180 元、
    360 元部分，亦涉犯刑法第336 條第2 項之業務侵占罪等語
    。
二、按犯罪事實應依證據認定之，無證據不得認定犯罪事實；不
    能證明被告犯罪，應諭知無罪之判決，刑事訴訟法第154 條
    第1 項、第301 條第1 項前段定有明文。
三、經查，證人趙嗣賢於偵查中即明確證稱：被告在銷貨單上所
    分別記載的6600元、3420元，就是被告的簽收紀錄等語（偵
    卷二第20頁），經核與前揭被告所簽署之銷貨單影本簽收內
    容相符（偵卷二第29-30 頁）。雖該等款項於久準公司之應
    收帳款簡要表、銷貨單上分別均係記載為3600元、6960元（
    偵卷二第29-30 、33頁），然經核證人趙嗣賢歷次所提出之
    久準公司應收帳款簡要表亦多有就款項給予客戶折扣之情形
    （院卷第34-39 頁等），則被告於各次收取時並未收取帳目
    上之全額，亦非難以想像之事，應認卷內尚乏證據證明被告
    有何另行侵占公訴人此部所指180 元、360 元之情形。是以
    ，公訴人所為之舉證，就此部分而言尚不足證明被告有何另
    成立業務侵占之犯嫌，本應就此為被告無罪之諭知，惟公訴
    意旨認此部分與被告業經本院宣告有罪之業務侵占罪部分，
    分別均同屬事實上之一行為，爰不另為無罪之諭知。
據上論斷，應依刑事訴訟法第299 條第1 項前段，刑法第336 條
第2 項、第51條第5 款，刑法施行法第1 條之1 ，判決如主文。
本案經檢察官謝伊婷到庭執行職務。
中    華    民    國   100    年    11    月    30    日
          刑事第十六庭  審判長  法  官  林家賢
                                法  官  鄧雅心
                                法  官  黃沛文
上列正本證明與原本無異。
如不服本判決，應於判決送達後10日內敘明上訴理由，向本院提
出上訴狀 (應附繕本) ，上訴於臺灣高等法院。其未敘述上訴理
由者，應於上訴期間屆滿後20日內向本院補提理由書「切勿逕送
上級法院」。
                                書記官  尤怡文
中    華    民    國   100    年    11    月    30    日
附錄本判決論罪法條：
中華民國刑法第336條
（公務公益侵占罪、業務侵占罪）
對於公務上或因公益所持有之物，犯前條第1 項之罪者，處1 年
以上7 年以下有期徒刑，得併科5 千元以下罰金。
對於業務上所持有之物，犯前條第1 項之罪者，處6 月以上5 年
以下有期徒刑，得併科3 千元以下罰金。
前二項之未遂犯罰之。